最高法院刑事判決　　　　　　九十四年度台上字第二四０四號
　　上 訴 人　 甲○○
　　　　　　　　　　　 號5樓.
上列上訴人因業務過失致人於死案件，不服台灣高等法院中華民
國九十一年七月十七日第二審判決（九十年度交上訴字第一八一
號，起訴案號：台灣台北地方法院檢察署八十九年度偵字第二三
○○一、二三四九六號），提起上訴，本院判決如下：
    主  文
上訴駁回。
    理  由
按刑事訴訟法第三百七十七條規定：上訴於第三審法院，非以判
決違背法令為理由，不得為之。是提起第三審上訴，應以原判決
違背法令為理由，係屬法定要件。如果上訴理由狀並未依據卷內
訴訟資料，具體指摘原判決不適用何種法則或如何適用不當，或
所指摘原判決違法情事，顯與法律規定得為第三審上訴理由之違
法情形，不相適合時，均應認其上訴為違背法律上之程式，予以
駁回。本件原判決認定上訴人甲○○為台灣汽車客運股份有限公
司所僱用之營業大客車司機，為從事駕駛業務之人。於民國八十
九年十一月二十一日中午十二時二十二分許，駕駛該公司所有車
牌ＦＣ－六四八號「國光號」大客車，沿台北市○○○路由北往
南方向行駛，途經重慶北路、北平西路設有行人穿越道交岔路口
，欲右轉北平西路之際，應注意車前狀況並隨時採取必要之安全
措施，當時日間自然光線、天候陰、路面乾燥無缺陷、視距良好
、無障礙物，並無不能注意之情況，因將注意力集中於右後方不
明之箱型車，疏未注意車前狀況，貿然右轉北平西路，大客車右
前保險桿撞及由張盛春所騎乘，亦疏未注意遵守「道路交通安全
規則」第一百二十四條第三項前段「不得侵入快車道」之規定，
逕自侵入快車道，欲由北往南穿越北平西路之腳踏車左側車身，
張盛春人車倒地，上訴人聽到碰撞聲後煞車，已然不及，致大客
車右前輪輾過腳踏車後輪，而張盛春亦遭大客車右前輪後方之底
盤擠壓，受有胸部肋骨骨折併氣血胸、左腰部、右小腿內側瘀青
、左右膝部擦傷、右足內踝處裂傷，經送台大醫院急救，仍因胸
腔內出血，延至同日下午二時四十分許不治死亡等情。因而撤銷
第一審之不當判決，改判仍論處其從事業務之人，因業務上之過
失致人於死罪刑（緩刑）。已綜核全部卷證資料，詳加斟酌論斷
，敘明其所憑之證據及認定之理由，而以上訴人否認犯罪所持之
辯解為不足採，予以指駁綦詳，俱有卷存之證據資料可資覆按。
從形式上觀察，並無判決違背法令之情形存在。查證據之取捨及
其證明力之判斷，屬於事實審法院之職權，苟其所為之判斷，並
不違背經驗法則及論理法則，即不能任意指為違背法令，而執為
合法之第三審上訴理由。而認定犯罪事實所憑之證據，並不以直
接證據為限，間接證據亦包括在內，審理事實之法院綜合卷內之
直接、間接證據，本於推理作用，於通常一般之人均不致有所懷
疑，得確信其為真實之程度者，即非不得據之為有罪之認定。原
判決論處上訴人業務過失致人於死罪刑，係綜合上訴人之部分自
白，道路交通事故調查報告表、交通事故談話紀錄表、道路交通
事故補充資料表及現場路況、車損相片、勘驗筆錄、相驗屍體證
明書、驗斷書，台北市車輛行車事故鑑定委員會鑑定意見書及台
北市政府交通局覆議意見書等直接、間接證據，本於推理作用，
確信其為真實之程度，而為有罪之認定。其中關於中華民國車輛
交通事故鑑定技術研究學會之鑑定報告是否可採？大客車前車頭
保險桿疑似刮痕是否為大客車與腳踏車之撞及點？另事故現場之
刮地痕、雜痕是否係腳踏車倒地後所留下？此均為原審取捨證據
及證據證明力判斷職權之合法行使，其所為判斷，尚無悖乎一般
經驗法則，自不得指為違法。又判決不載理由者當然為違背法令
，刑事訴訟法第三百七十九條第十四款固定有明文。原判決認定
本件車禍肇事當時日間自然光線、天候陰、路面乾燥無缺陷、視
距良好、無障礙物，並無不能注意之情況，係依憑道路交通事故
調查報告表、道路交通事故各欄項目明細內容（相卷第十六頁、
偵卷第三二頁，原判決載為道路交通事故補充資料表）等資料為
據，已說明其所憑之證據及認定之理由，復無判決理由欠備之違
誤。末按道路交通管理處罰條例第八十六條第二項規定，汽車駕
駛人，在快車道依規定駕車行駛，因行人或慢車不依規定，擅自
進入快車道，而致人受傷或死亡，依法應負刑事責任者，減輕其
刑。所謂「依規定駕車行駛」，係指已遵守汽車行駛之交通法令
之規定而言。而道路交通安全規則第九十四條第三項規定，汽車
行駛時，駕駛人應注意車前狀況及兩車併行之間隔，並隨時採取
必要之安全措施。足見「注意車前狀況，並隨時採取必要之安全
措施」，為汽車駕駛人駕駛車輛時所應遵守之規定。上訴人疏未
注意車前狀況及未隨時採取必要之安全措施，致其所駕駛之大客
車撞及張盛春所騎乘之腳踏車，張盛春人車倒地傷重死亡。揆諸
上開說明，上訴人之行為並不符道路交通管理處罰條例第八十六
條第二項減輕其刑之規定，原判決未予減輕其刑，其適用法則復
無違誤。上訴意旨置原判決上開明確論斷於不顧，對原審取捨證
據及證據證明力判斷之審判職權行使，任憑己見，或就同一證據
資料為相異之評價，或就不影響於判決本旨事項再為事實上之爭
辯，均與法律規定得為第三審上訴理由之違法情形，不相適合，
其上訴為違背法律上之程式，應予駁回。
據上論結，應依刑事訴訟法第三百九十五條前段，判決如主文。
中　　華　　民　　國　九十四　年　　五　　月   十二   日
                      最高法院刑事第三庭
                          審判長法官  紀　俊　乾
                                法官  黃　正　興
                                法官  劉　介　民
                                法官  陳　東　誥
                                法官  吳　昆　仁
      本件正本證明與原本無異
                                      書  記  官
中　　華　　民　　國　九十四　年　　五　　月   十六   日
                                                   Ｍ
